---
title: "Reporte de Análisis por Dimensión"
author: "Generado por el Sistema de Seguimiento"
date: '`r paste(format(Sys.time(), "%d"), "de", c("Enero","Febrero","Marzo","Abril","Mayo","Junio","Julio","Agosto","Septiembre","Octubre","Noviembre","Diciembre")[as.numeric(format(Sys.time(), "%m"))], "de", format(Sys.time(), "%Y"))`'
output:
  pdf_document:
    toc: true
    toc_depth: 2
    number_sections: true
    keep_tex: false
    latex_engine: xelatex
geometry: "left=2.5cm, right=2.5cm, top=3.5cm, bottom=2.5cm"
header-includes:
  - \usepackage{fancyhdr}
  - \usepackage{graphicx}
  - \usepackage{float}
  - \usepackage{fontspec}
  - \pagestyle{fancy}
  - \fancyhf{}
  - \fancyhead[L]{\includegraphics[height=0.8cm]{logo.png}}
  - \fancyhead[R]{Reporte de Análisis por Dimensión}
  - \fancyfoot[C]{\thepage}
  - \renewcommand{\headrulewidth}{0.5pt}
  - \setlength{\headheight}{30pt}
  - \setmainfont{MuseoSansCond-500}[Path=fonts/,Extension=.otf]
  - \setsansfont{MuseoSansCond-500}[Path=fonts/,Extension=.otf]
params:
  componente: "Satisfacción"
  pilar_nombre: "No especificado"
  dimension_nombre: "No especificado"
  indicador_seleccionado: "No especificado"
  nivel_consulta: "No especificado"
  sectores_seleccionados: NULL
  entidades_seleccionadas: NULL
  canales_seleccionados: NULL
  canal_seleccionado: NULL
  subcanales_seleccionados: NULL
  detalle_canal: FALSE
  datos_dimension: NULL
  datos_filtrados: NULL
---

```{r setup, include=FALSE}
knitr::opts_chunk$set(echo = FALSE, warning = FALSE, message = FALSE, fig.width = 7, fig.height = 4.5, fig.align = 'center')
library(dplyr)
library(ggplot2)
library(scales)
library(tidyr)
library(showtext)

fuente_base <- "MuseoSansCond-500"

if (file.exists("fonts/MuseoSansCond-500.otf")) {
  sysfonts::font_add(family = fuente_base, regular = "fonts/MuseoSansCond-500.otf")
  showtext_auto()
}

theme_set(
  theme_minimal(base_family = fuente_base) +
    theme(
      plot.title = element_text(hjust = 0.5, face = "bold"),
      axis.title = element_text(face = "bold"),
      panel.grid.minor = element_blank()
    )
)

# Validar que los datos existen
tiene_datos <- !is.null(params$datos_dimension) && nrow(params$datos_dimension) > 0
tiene_datos_filtrados <- !is.null(params$datos_filtrados) && nrow(params$datos_filtrados) > 0

# Pre-calcular datos agregados
if (tiene_datos) {
  
  # Ranking de indicadores
  datos_ranking <- params$datos_dimension %>%
    group_by(Indicador) %>%
    summarise(Valor = suppressWarnings(mean(as.numeric(Valor), na.rm = TRUE)), .groups = 'drop') %>%
    filter(!is.na(Valor)) %>%
    mutate(Valor = round(Valor, 1)) %>%
    arrange(desc(Valor)) %>%
    mutate(Indicador = factor(Indicador, levels = Indicador))

  if (tiene_datos_filtrados) {
    # Datos por Canal o Subcanal (según el modo activo)
    if ("Subcanal" %in% names(params$datos_filtrados)) {
      datos_canal <- params$datos_filtrados %>%
        group_by(Subcanal) %>%
        summarise(Valor = suppressWarnings(mean(as.numeric(Valor), na.rm = TRUE)), .groups = 'drop') %>%
        filter(!is.na(Subcanal), !is.na(Valor)) %>%
        mutate(Valor = round(Valor, 1)) %>%
        arrange(desc(Valor)) %>%
        mutate(Subcanal = factor(Subcanal, levels = Subcanal))
    } else if ("Canal" %in% names(params$datos_filtrados)) {
      datos_canal <- params$datos_filtrados %>%
        filter(!is.na(Canal)) %>%
        group_by(Canal) %>%
        summarise(Valor = suppressWarnings(mean(as.numeric(Valor), na.rm = TRUE)), .groups = 'drop') %>%
        filter(!is.na(Canal), !is.na(Valor)) %>%
        mutate(Valor = round(Valor, 1)) %>%
        arrange(desc(Valor)) %>%
        mutate(Canal = factor(Canal, levels = Canal))
    } else {
      datos_canal <- NULL
    }
    
    # Datos por Periodo
    if ("Periodo" %in% names(params$datos_filtrados)) {
      datos_periodo <- params$datos_filtrados %>%
        group_by(Periodo) %>%
        summarise(Valor = suppressWarnings(mean(as.numeric(Valor), na.rm = TRUE)), .groups = 'drop') %>%
        filter(!is.na(Periodo), !is.na(Valor)) %>%
        mutate(Valor = round(Valor, 1)) %>%
        mutate(Periodo = factor(as.character(Periodo), levels = unique(as.character(Periodo)))) %>%
        arrange(Periodo)
    } else {
      datos_periodo <- NULL
    }
  } else {
    datos_canal <- NULL
    datos_periodo <- NULL
  }
} else {
  datos_ranking <- NULL
  datos_canal <- NULL
  datos_periodo <- NULL
}

# Función para determinar color según valor
get_color <- function(value) {
  if (is.na(value)) return("#CCCCCC")
  if (value < 90) return("#E3272A")   # Crítico: Rojo
  if (value < 98) return("#F9D248")   # Aceptable: Amarillo
  return("#8CBE23")                    # Óptimo: Verde
}

# Función para formatear lista de selecciones
formatear_seleccion <- function(items) {
  if (is.null(items) || length(items) == 0) {
    return("Ninguno")
  }
  if (length(items) > 5) {
    return(paste0(paste(items[1:5], collapse = ", "), " (y ", length(items) - 5, " más)"))
  }
  return(paste(items, collapse = ", "))
}

Sys.setlocale("LC_TIME", "es_ES.UTF-8")
Sys.setlocale("LC_TIME", "Spanish")

```

\begin{titlepage}
\centering
\vspace*{2cm}
\includegraphics[height=4cm]{logo.png}

\vspace{1cm}
{\fontsize{26}{30}\selectfont\textbf{Reporte de Análisis por Dimensión}\par}
\vspace{0.5cm}
{\large Generado por el Sistema de Seguimiento\par}
\vfill
{\large `r paste(format(Sys.time(), "%d"), "de", c("Enero","Febrero","Marzo","Abril","Mayo","Junio","Julio","Agosto","Septiembre","Octubre","Noviembre","Diciembre")[as.numeric(format(Sys.time(), "%m"))], "de", format(Sys.time(), "%Y"))`\par}
\end{titlepage}

\newpage

# Resumen de la Consulta

Este reporte presenta el análisis detallado de una dimensión específica dentro del sistema de seguimiento y evaluación del servicio a la ciudadanía.

**Información del Componente:**

- **Componente:** `r params$componente`
- **Pilar:** `r params$pilar_nombre`
- **Dimensión:** `r params$dimension_nombre`
- **Indicador Seleccionado:** `r params$indicador_seleccionado`

**Filtros Aplicados:**

- **Nivel de Consulta:** `r params$nivel_consulta`

```{r filtros_aplicados, results='asis'}
if (params$nivel_consulta == "Sector") {
  if (!is.null(params$sectores_seleccionados) && length(params$sectores_seleccionados) > 0) {
    knitr::asis_output(paste0("- **Sectores Seleccionados:** ", formatear_seleccion(params$sectores_seleccionados), "\n"))
  } else {
    knitr::asis_output("- **Sectores Seleccionados:** Ninguno\n")
  }
} else if (params$nivel_consulta == "Entidad") {
  if (!is.null(params$sectores_seleccionados) && length(params$sectores_seleccionados) > 0) {
    knitr::asis_output(paste0("- **Sectores Base:** ", formatear_seleccion(params$sectores_seleccionados), "\n"))
  }
  if (!is.null(params$entidades_seleccionadas) && length(params$entidades_seleccionadas) > 0) {
    knitr::asis_output(paste0("- **Entidades Seleccionadas:** ", formatear_seleccion(params$entidades_seleccionadas), "\n"))
  } else {
    knitr::asis_output("- **Entidades Seleccionadas:** Ninguna\n")
  }
} else {
  knitr::asis_output("- **Alcance:** Distrito completo\n")
}

# Información de canal/subcanal
if (isTRUE(params$detalle_canal)) {
  if (!is.null(params$canal_seleccionado)) {
    knitr::asis_output(paste0("- **Canal:** ", params$canal_seleccionado, "\n"))
    if (!is.null(params$subcanales_seleccionados) && length(params$subcanales_seleccionados) > 0) {
      knitr::asis_output(paste0("- **Subcanales:** ", formatear_seleccion(params$subcanales_seleccionados), "\n"))
    }
  }
} else if (!is.null(params$canales_seleccionados) && length(params$canales_seleccionados) > 0) {
  knitr::asis_output(paste0("- **Canales Seleccionados:** ", formatear_seleccion(params$canales_seleccionados), "\n"))
}
```

# Visualizaciones de la Dimensión

## Ranking de Indicadores

El siguiente gráfico muestra el desempeño comparativo de todos los indicadores dentro de la dimensión seleccionada, ordenados de mayor a menor rendimiento.

```{r ranking, fig.height=5.5}
if (!is.null(datos_ranking) && nrow(datos_ranking) > 0) {

  datos_ranking <- datos_ranking %>%
    mutate(color = sapply(Valor, get_color))

  ggplot(datos_ranking, aes(x = Valor, y = Indicador, fill = color)) +
    geom_col(width = 0.6) +
    geom_text(aes(label = round(Valor,1)), hjust = -0.1, size = 3.5, fontface = "bold",
              family = fuente_base) +
    scale_fill_identity() +
    scale_x_continuous(limits = c(0, 105), expand = expansion(mult = c(0, 0.02))) +
    labs(title = "Ranking de Indicadores", x = "Valor", y = NULL) +
    theme(
      plot.title = element_text(size = 13),
      axis.text.y = element_text(size = 9),
      axis.text.x = element_text(size = 9),
      axis.title = element_text(size = 10),
      panel.grid.major.y = element_blank(),
      panel.grid.minor = element_blank()
    ) +
    coord_cartesian(clip = "off") +
    theme(plot.margin = margin(5, 20, 5, 5))
} else {
  ggplot() +
    annotate("text", x = 0.5, y = 0.5, label = "No hay datos disponibles",
             size = 6, family = fuente_base) +
    theme_void()
}
```

## Desempeño por Canal de Atención

Comparación del indicador seleccionado a través de los diferentes canales de atención al ciudadano.

```{r canal, fig.height=4.5}
if (!is.null(datos_canal) && nrow(datos_canal) > 0) {
  datos_canal <- datos_canal %>%
    mutate(color = sapply(Valor, get_color))

  # Determinar eje Y dinámicamente: Subcanal o Canal
  if ("Subcanal" %in% names(datos_canal)) {
    titulo_canal <- if (!is.null(params$canal_seleccionado))
      paste("Subcanales —", params$canal_seleccionado)
    else
      "Desempeño por Subcanal"
    p <- ggplot(datos_canal, aes(x = Valor, y = Subcanal))
  } else {
    titulo_canal <- "Desempeño por Canal"
    p <- ggplot(datos_canal, aes(x = Valor, y = Canal))
  }

  p +
    geom_col(aes(fill = color), width = 0.6) +
    geom_text(aes(label = round(Valor,1)), hjust = -0.1, size = 3.8, fontface = "bold", family = fuente_base) +
    scale_fill_identity() +
    scale_x_continuous(limits = c(0, 105), expand = expansion(mult = c(0, 0.02))) +
    labs(title = titulo_canal, x = "Valor", y = NULL) +
    theme(
      plot.title = element_text(size = 13),
      axis.text = element_text(size = 10),
      axis.title = element_text(size = 10),
      panel.grid.major.y = element_blank(),
      panel.grid.minor = element_blank()
    ) +
    coord_cartesian(clip = "off") +
    theme(plot.margin = margin(5, 20, 5, 5))
} else {
  ggplot() +
    annotate("text", x = 0.5, y = 0.5, label = "No hay datos disponibles", size = 6, family = fuente_base) +
    theme_void()
}
```

\newpage

## Evolución Temporal

Tendencia del indicador seleccionado a lo largo de los periodos analizados.

```{r periodo, fig.height=4.5}
if (!is.null(datos_periodo) && nrow(datos_periodo) > 0) {
  datos_periodo <- datos_periodo %>%
    mutate(color = sapply(Valor, get_color))

  ggplot(datos_periodo, aes(x = Valor, y = Periodo)) +
    geom_col(aes(fill = color), width = 0.6) +
    geom_text(aes(label = round(Valor,1)), hjust = -0.1, size = 3.3, fontface = "bold", family = fuente_base) +
    scale_fill_identity() +
    scale_x_continuous(limits = c(0, 105), expand = expansion(mult = c(0, 0.05))) +
    labs(title = "Desempeño por Periodo", x = "Valor", y = "Periodo") +
    theme(
      plot.title = element_text(hjust = 0.5, size = 13, face = "bold"),
      axis.text.x = element_text(size = 9),
      axis.text.y = element_text(size = 10),
      axis.title = element_text(size = 10),
      panel.grid.major.x = element_blank(),
      panel.grid.minor = element_blank()
    ) +
    coord_cartesian(clip = "off") +
    theme(plot.margin = margin(5, 10, 5, 5))
} else {
  ggplot() +
    annotate("text", x = 0.5, y = 0.5, label = "No hay datos disponibles", size = 6, family = fuente_base) +
    theme_void()
}
```

# Interpretación de Resultados

```{r interpretacion, results='asis'}
if (params$nivel_consulta == "Distrito") {
  knitr::asis_output(paste0(
    "El análisis contempla todo el distrito, proporcionando una visión integral del indicador **",
    params$indicador_seleccionado,
    "** dentro de la dimensión **",
    params$dimension_nombre,
    "**.\n\n"
  ))
} else if (params$nivel_consulta == "Sector") {
  knitr::asis_output(paste0(
    "El análisis se enfoca en los sectores seleccionados, permitiendo evaluar el indicador **",
    params$indicador_seleccionado,
    "** con un nivel de desagregación sectorial.\n\n"
  ))
} else if (params$nivel_consulta == "Entidad") {
  knitr::asis_output(paste0(
    "El análisis se concentra en las entidades específicas seleccionadas, proporcionando un detalle granular del indicador **",
    params$indicador_seleccionado,
    "**.\n\n"
  ))
}

if (!is.null(datos_ranking) && nrow(datos_ranking) > 0) {
  mejor_indicador <- datos_ranking$Indicador[1]
  peor_indicador <- datos_ranking$Indicador[nrow(datos_ranking)]
  knitr::asis_output(paste0("- **Indicador con mejor desempeño:** ", as.character(mejor_indicador), "\n"))
  knitr::asis_output(paste0("- **Indicador con menor desempeño:** ", as.character(peor_indicador), "\n\n"))
}
```

Los gráficos presentados permiten:

1. **Comparar canales** para optimizar recursos y mejorar la experiencia ciudadana
2. **Detectar tendencias temporales** que requieran acciones correctivas o de fortalecimiento
3. **Priorizar acciones de mejora** basadas en datos objetivos

Para un análisis más detallado o para explorar otras dimensiones, se recomienda consultar el dashboard interactivo.