---
title: "Reporte de Seguimiento y Evaluación del Servicio"
author: "Generado por el Sistema de Seguimiento"
date: '`r paste(format(Sys.time(), "%d"), "de", c("Enero","Febrero","Marzo","Abril","Mayo","Junio","Julio","Agosto","Septiembre","Octubre","Noviembre","Diciembre")[as.numeric(format(Sys.time(), "%m"))], "de", format(Sys.time(), "%Y"))`'
output:
  pdf_document:
    latex_engine: xelatex
    keep_tex: false
geometry: "left=2.5cm, right=2.5cm, top=3.5cm, bottom=2.5cm"
header-includes: |
  \usepackage{fancyhdr}
  \usepackage{graphicx}
  \usepackage{float}
  \usepackage{fontspec}
  \pagestyle{fancy}
  \fancyhf{}
  \fancyhead[L]{\includegraphics[height=0.8cm]{logo.png}}
  \fancyhead[R]{Reporte de Seguimiento y Evaluación}
  \fancyfoot[C]{\thepage}
  \renewcommand{\headrulewidth}{0.5pt}
  \setlength{\headheight}{30pt}
  \setmainfont{MuseoSansCond-500}[Path=fonts/,Extension=.otf]
  \setsansfont{MuseoSansCond-500}[Path=fonts/,Extension=.otf]
params:
  datos_filtrados: NULL
  nivel_consulta: "No especificado"
  sectores_seleccionados: NULL
  entidades_seleccionadas: NULL
  canales_seleccionados: NULL
  canal_seleccionado: NULL
  subcanales_seleccionados: NULL
  detalle_canal: FALSE
  titulo_ranking: "Ranking de Entidades"
  indice_global: NULL
  datos_pilar: NULL
  datos_periodo: NULL
  datos_canal: NULL
  datos_entidad: NULL
---

```{r setup, include=FALSE}
knitr::opts_chunk$set(
  echo = FALSE,
  warning = FALSE,
  message = FALSE,
  fig.width = 6.5,
  fig.height = 4.5,
  fig.align = 'center'
)

# Cargar librerías necesarias
library(dplyr)
library(ggplot2)
library(ggforce)
library(scales)
library(tidyr)
library(showtext)

fuente_base <- "MuseoSansCond-500"

if (file.exists("fonts/MuseoSansCond-500.otf")) {
  sysfonts::font_add(family = fuente_base, regular = "fonts/MuseoSansCond-500.otf")
  showtext_auto()
}

theme_set(
  theme_minimal(base_family = fuente_base) +
    theme(
      plot.title = element_text(hjust = 0.5, face = "bold"),
      axis.title = element_text(face = "bold"),
      panel.grid.minor = element_blank()
    )
)

# Función auxiliar para limpiar columnas numéricas y evitar etiquetas NA
limpiar_indices <- function(df, columna = "Indice") {
  if (is.null(df) || nrow(df) == 0 || !(columna %in% names(df))) return(NULL)
  df %>%
    mutate(!!sym(columna) := suppressWarnings(as.numeric(.data[[columna]]))) %>%
    filter(!is.na(.data[[columna]]))
}

# Validar que los datos existen
tiene_datos <- (!is.null(params$datos_filtrados) &&
                is.data.frame(params$datos_filtrados) &&
                nrow(params$datos_filtrados) > 0) ||
               !all(is.null(params$indice_global),
                    is.null(params$datos_pilar),
                    is.null(params$datos_periodo),
                    is.null(params$datos_canal),
                    is.null(params$datos_entidad))

# Usar los datos precalculados cuando están disponibles para reflejar con precisión
# las visualizaciones del dashboard. Si faltan, caemos al cálculo desde los datos
# filtrados como respaldo.
indice_global <- params$indice_global
datos_pilar <- params$datos_pilar
datos_periodo <- params$datos_periodo
datos_canal <- params$datos_canal
datos_entidad <- params$datos_entidad

if (tiene_datos) {
  if (is.null(indice_global) && "Indice" %in% names(params$datos_filtrados)) {
    indice_global <- round(mean(params$datos_filtrados$Indice, na.rm = TRUE), 1)
  }

  if (is.null(datos_pilar) && all(c("Pilar", "Indice") %in% names(params$datos_filtrados))) {
    datos_pilar <- params$datos_filtrados %>%
      group_by(Pilar) %>%
      summarise(Indice = round(mean(Indice, na.rm = TRUE), 1), .groups = 'drop') %>%
      limpiar_indices() %>%
      arrange(desc(Indice)) %>%
      mutate(Pilar = factor(Pilar, levels = Pilar))
  }

  if (is.null(datos_periodo) && all(c("Periodo", "Indice") %in% names(params$datos_filtrados))) {
    orden_periodos <- params$datos_filtrados %>% pull(Periodo) %>% unique()

    datos_periodo <- params$datos_filtrados %>%
      group_by(Periodo) %>%
      summarise(Indice = round(mean(Indice, na.rm = TRUE), 1), .groups = 'drop') %>%
      limpiar_indices() %>%
      mutate(Periodo = factor(Periodo, levels = orden_periodos)) %>%
      arrange(Periodo)
  }

  if (is.null(datos_canal) && isTRUE(params$detalle_canal)) {
    if ("Subcanal" %in% names(params$datos_filtrados) && !is.null(params$canal_seleccionado)) {
      datos_canal <- params$datos_filtrados %>%
        group_by(Subcanal) %>%
        summarise(Indice = round(mean(Indice, na.rm = TRUE), 1), .groups = 'drop') %>%
        limpiar_indices() %>%
        arrange(desc(Indice)) %>%
        mutate(Subcanal = factor(Subcanal, levels = Subcanal))
    } else if ("Canal" %in% names(params$datos_filtrados)) {
      datos_canal <- params$datos_filtrados %>%
        group_by(Canal) %>%
        summarise(Indice = round(mean(Indice, na.rm = TRUE), 1), .groups = 'drop') %>%
        limpiar_indices() %>%
        arrange(desc(Indice)) %>%
        mutate(Canal = factor(Canal, levels = Canal))
    }
  }

  if (is.null(datos_entidad) && "Nombre_Entidad" %in% names(params$datos_filtrados)) {
    datos_entidad <- params$datos_filtrados %>%
      group_by(Nombre_Entidad) %>%
      summarise(Indice = round(mean(Indice, na.rm = TRUE), 1), .groups = 'drop') %>%
      limpiar_indices() %>%
      arrange(desc(Indice)) %>%
      mutate(Nombre_Entidad = factor(Nombre_Entidad, levels = Nombre_Entidad))
  }
}

if (is.null(indice_global)) indice_global <- NA
datos_pilar <- limpiar_indices(datos_pilar)
datos_periodo <- limpiar_indices(datos_periodo)

if (!is.null(datos_periodo) && nrow(datos_periodo) > 0) {
  datos_periodo <- datos_periodo %>%
    mutate(Periodo = as.character(Periodo)) %>%
    filter(!is.na(Periodo), Periodo != "", Periodo != "NA")

  niveles_periodo <- datos_periodo %>% pull(Periodo) %>% as.character() %>% unique()
  datos_periodo <- datos_periodo %>%
    mutate(Periodo = factor(as.character(Periodo), levels = niveles_periodo)) %>%
    arrange(Periodo)
}
datos_canal <- limpiar_indices(datos_canal)
datos_entidad <- limpiar_indices(datos_entidad)

if (!is.null(datos_pilar) && nrow(datos_pilar) > 0) {
  datos_pilar <- datos_pilar %>%
    arrange(desc(Indice)) %>%
    mutate(Pilar = factor(Pilar, levels = unique(Pilar)))
}

if (!is.null(datos_canal) && nrow(datos_canal) > 0) {
  if ("Subcanal" %in% names(datos_canal)) {
    datos_canal <- datos_canal %>%
      mutate(Subcanal = as.character(Subcanal)) %>%
      filter(!is.na(Subcanal), Subcanal != "", Subcanal != "NA") %>%
      arrange(desc(Indice)) %>%
      mutate(Subcanal = factor(Subcanal, levels = unique(Subcanal)))
  } else {
    datos_canal <- datos_canal %>%
      mutate(Canal = as.character(Canal)) %>%
      filter(!is.na(Canal), Canal != "", Canal != "NA") %>%
      arrange(desc(Indice)) %>%
      mutate(Canal = factor(Canal, levels = unique(Canal)))
  }
}

if (!is.null(datos_entidad) && nrow(datos_entidad) > 0) {
  datos_entidad <- datos_entidad %>%
    arrange(desc(Indice)) %>%
    mutate(Nombre_Entidad = factor(Nombre_Entidad, levels = unique(Nombre_Entidad)))
}

# Función para determinar color según valor
get_color <- function(value) {
  if (is.na(value)) return("#CCCCCC")
  if (value < 90) return("#E3272A")   # Crítico: Rojo
  if (value < 97) return("#F9D248")   # Aceptable: Amarillo
  return("#8CBE23")                    # Óptimo: Verde
}

# Función para determinar nivel textual
get_nivel <- function(value) {
  if (is.na(value)) return("N/A")
  if (value < 90) return("Crítico")
  if (value < 97) return("Aceptable")
  return("Óptimo")
}

# Función para formatear lista de selecciones
formatear_seleccion <- function(items) {
  if (is.null(items) || length(items) == 0) {
    return("Ninguno")
  }
  if (length(items) > 5) {
    return(paste0(paste(items[1:5], collapse = ", "), " (y ", length(items) - 5, " más)"))
  }
  return(paste(items, collapse = ", "))
}

Sys.setlocale("LC_TIME", "es_ES.UTF-8")
Sys.setlocale("LC_TIME", "Spanish")
```

\begin{titlepage}
\centering
\vspace*{2cm}
\includegraphics[height=4cm]{logo.png}

\vspace{1cm}
{\fontsize{26}{30}\selectfont\textbf{Reporte de Seguimiento y Evaluación del Servicio}\par}
\vspace{0.5cm}
{\large Generado por el Sistema de Seguimiento\par}
\vfill
{\large `r paste(format(Sys.time(), "%d"), "de", c("Enero","Febrero","Marzo","Abril","Mayo","Junio","Julio","Agosto","Septiembre","Octubre","Noviembre","Diciembre")[as.numeric(format(Sys.time(), "%m"))], "de", format(Sys.time(), "%Y"))`\par}
\end{titlepage}

\newpage

# Resumen de la Consulta

Este reporte ha sido generado con los siguientes filtros aplicados en el dashboard.

- **Nivel de Consulta:** `r params$nivel_consulta`

```{r filtros_aplicados, results='asis'}
if (params$nivel_consulta == "Sector") {
  if (!is.null(params$sectores_seleccionados) && length(params$sectores_seleccionados) > 0) {
    knitr::asis_output(paste0("- **Sectores Seleccionados:** ", formatear_seleccion(params$sectores_seleccionados), "\n"))
  } else {
    knitr::asis_output("- **Sectores Seleccionados:** Ninguno\n")
  }
} else if (params$nivel_consulta == "Entidad") {
  if (!is.null(params$sectores_seleccionados) && length(params$sectores_seleccionados) > 0) {
    knitr::asis_output(paste0("- **Sectores Base:** ", formatear_seleccion(params$sectores_seleccionados), "\n"))
  }
  if (!is.null(params$entidades_seleccionadas) && length(params$entidades_seleccionadas) > 0) {
    knitr::asis_output(paste0("- **Entidades Seleccionadas:** ", formatear_seleccion(params$entidades_seleccionadas), "\n"))
  } else {
    knitr::asis_output("- **Entidades Seleccionadas:** Ninguna\n")
  }
}

# Información de canal
if (isTRUE(params$detalle_canal)) {
  if (!is.null(params$canal_seleccionado)) {
    knitr::asis_output(paste0("- **Canal Seleccionado:** ", params$canal_seleccionado, "\n"))
    if (!is.null(params$subcanales_seleccionados) && length(params$subcanales_seleccionados) > 0) {
      knitr::asis_output(paste0("- **Subcanales:** ", formatear_seleccion(params$subcanales_seleccionados), "\n"))
    }
  }
} else if (!is.null(params$canales_seleccionados) && length(params$canales_seleccionados) > 0) {
  todos_canales <- length(params$canales_seleccionados)
  knitr::asis_output(paste0("- **Canales Seleccionados:** ", formatear_seleccion(params$canales_seleccionados), "\n"))
}
```

- **Fecha de Generación:** `r format(Sys.Date(), '%d de %B de %Y')`

\newpage

# Visualizaciones del Índice

## Índice Global

El Índice Global de Satisfacción/Calidad consolida todas las métricas en un único indicador. Este valor representa el rendimiento general de la selección actual. 

```{r resumen_global, results='asis'}
if (tiene_datos && !is.na(indice_global)) {
  knitr::asis_output(paste0(
    "Para el periodo y los filtros aplicados:\n\n",
    "- **Índice Global:** ", indice_global, "%\n",
    "- **Clasificación:** ", get_nivel(indice_global), "\n\n"
  ))
} else {
  knitr::asis_output("**No hay datos disponibles para el análisis.**\n\n")
}
```

```{r gauge, fig.height=3.5, fig.width=5}
if (tiene_datos && !is.na(indice_global)) {

  indice_plot <- pmin(pmax(as.numeric(indice_global), 0), 100)

  gauge_bands <- data.frame(
    start = c(0, 90, 97),
    end = c(90, 97, 100),
    color = c("#E3272A", "#F9D248", "#8CBE23"),
    label = c("Crítico", "Aceptable", "Óptimo")
  ) %>%
    mutate(
      start_rad = rescale(start, to = c(-pi/2, pi/2), from = c(0, 100)),
      end_rad = rescale(end, to = c(-pi/2, pi/2), from = c(0, 100))
    )

  needle_rad <- rescale(indice_plot, to = c(-pi/2, pi/2), from = c(0, 100))

  ggplot() +
    geom_arc_bar(
      data = gauge_bands,
      aes(
        x0 = 0, y0 = 0, r0 = 0.55, r = 1,
        start = start_rad, end = end_rad, fill = color
      ),
      color = "white", size = 0.8
    ) +
    scale_fill_identity() +
    geom_segment(
      aes(x = 0, y = 0,
          xend = 0.7 * cos(needle_rad),
          yend = 0.7 * sin(needle_rad)),
      color = "#333333", size = 1.2,
      arrow = arrow(length = unit(0.2, "cm"), type = "closed")
    ) +
    geom_point(aes(x = 0, y = 0), size = 5, color = "#333333") +
    geom_point(aes(x = 0, y = 0), size = 3.5, color = "white") +
    annotate("text", x = -0.95, y = -0.05, label = "0",
             size = 3.5, fontface = "bold", color = "#6e6e6e", family = fuente_base) +
    annotate("text", x = 0.95, y = -0.05, label = "100",
             size = 3.5, fontface = "bold", color = "#6e6e6e", family = fuente_base) +
    annotate("text", x = 0, y = -0.45, label = paste0(indice_plot, "%"),
             size = 10, fontface = "bold", color = get_color(indice_plot), family = fuente_base) +
    annotate("text", x = 0, y = 1.1, label = "Índice Global",
             size = 5, fontface = "bold", color = "#333333", family = fuente_base) +
    coord_fixed(ratio = 1) +
    xlim(-1.2, 1.2) +
    ylim(-0.6, 1.2) +
    theme_void() +
    theme(plot.margin = margin(5, 5, 5, 5))

} else {
  ggplot() +
    annotate("text", x = 0.5, y = 0.5,
             label = "No hay datos disponibles", size = 6, family = fuente_base) +
    theme_void()
}
```

\newpage

## Desempeño por Pilar

Este gráfico descompone el índice por cada uno de sus pilares constitutivos. Permite identificar rápidamente las áreas estratégicas con mayor y menor rendimiento dentro de la selección de datos actual.

```{r pilares, fig.height=4}
if (!is.null(datos_pilar) && nrow(datos_pilar) > 0) {
  datos_pilar <- datos_pilar %>%
    mutate(color = sapply(Indice, get_color))

  ggplot(datos_pilar, aes(x = Indice, y = Pilar)) +
    geom_col(aes(fill = color), width = 0.65) +
    geom_text(aes(label = round(Indice,1)), hjust = -0.1, size = 3.5, fontface = "bold", family = fuente_base) +
    scale_fill_identity() +
    scale_x_continuous(limits = c(0, 105), expand = expansion(mult = c(0, 0.02))) +
    labs(title = "Índice por Pilar", x = "Índice", y = NULL) +
    theme(
      plot.title = element_text(size = 13),
      axis.text = element_text(size = 10),
      axis.title = element_text(size = 10),
      panel.grid.major.y = element_blank()
    ) +
    coord_cartesian(clip = "off") +
    theme(plot.margin = margin(5, 20, 5, 5))
} else {
  ggplot() +
    annotate("text", x = 0.5, y = 0.5,
             label = "No hay datos disponibles", size = 6) +
    theme_void()
}
```

\newpage

## Desempeño por Periodo

La evolución del índice a lo largo de los periodos seleccionados se muestra a continuación, facilitando la identificación de tendencias, estacionalidades o el impacto de eventos específicos en el rendimiento.

```{r periodo, fig.height=4}
if (!is.null(datos_periodo) && nrow(datos_periodo) > 0) {
  datos_periodo <- datos_periodo %>%
    mutate(color = sapply(Indice, get_color))

  ggplot(datos_periodo, aes(x = Indice, y = Periodo)) +
    geom_col(aes(fill = color), width = 0.65) +
    geom_text(aes(label = round(Indice,1)), hjust = -0.1, size = 3.5, fontface = "bold", family = fuente_base) +
    scale_fill_identity() +
    scale_x_continuous(limits = c(0, 105), expand = expansion(mult = c(0, 0.05))) +
    labs(title = "Índice por Periodo", x = "Índice", y = NULL) +
    theme(
      plot.title = element_text(size = 13),
      axis.text = element_text(size = 10),
      axis.title = element_text(size = 10),
      axis.text.x = element_text(size = 9),
      panel.grid.major.x = element_blank()
    ) +
    coord_cartesian(clip = "off") +
    theme(plot.margin = margin(5, 10, 5, 5))
} else {
  ggplot() +
    annotate("text", x = 0.5, y = 0.5,
             label = "No hay datos disponibles", size = 6) +
    theme_void()
}
```

```{r canal_titulo, results='asis', eval=!is.null(datos_canal)}
if (!is.null(datos_canal)) {
  if (isTRUE(params$detalle_canal) && !is.null(params$canal_seleccionado)) {
    knitr::asis_output(paste0("\n## Desempeño por Subcanal - ", params$canal_seleccionado, "\n\n"))
  } else {
    knitr::asis_output("\n## Desempeño por Canal de Atención\n\n")
  }
}
```

```{r canal, fig.height=4, eval=!is.null(datos_canal)}
if (!is.null(datos_canal) && nrow(datos_canal) > 0) {

  # Determinar si usamos Canal o Subcanal
  if ("Subcanal" %in% names(datos_canal)) {
    datos_canal <- datos_canal %>% mutate(Subcanal = factor(Subcanal, levels = Subcanal))
    y_var <- "Subcanal"
  } else {
    datos_canal <- datos_canal %>% mutate(Canal = factor(Canal, levels = Canal))
    y_var <- "Canal"
  }

  datos_canal <- datos_canal %>%
    mutate(color = sapply(Indice, get_color))

  ggplot(datos_canal, aes_string(x = "Indice", y = y_var)) +
    geom_col(aes(fill = color), width = 0.65) +
    geom_text(aes(label = round(Indice,1)), hjust = -0.1, size = 3.5, fontface = "bold", family = fuente_base) +
    scale_fill_identity() +
    scale_x_continuous(limits = c(0, 105), expand = expansion(mult = c(0, 0.02))) +
    labs(title = paste("Índice por", y_var), x = "Índice", y = NULL) +
    theme(
      plot.title = element_text(size = 13),
      axis.text = element_text(size = 10),
      axis.title = element_text(size = 10),
      panel.grid.major.y = element_blank()
    ) +
    coord_cartesian(clip = "off") +
    theme(plot.margin = margin(5, 20, 5, 5))
} else {
  ggplot() +
    annotate("text", x = 0.5, y = 0.5,
             label = "No hay datos disponibles", size = 6) +
    theme_void()
}
```

```{r canal_text, results='asis', eval=!is.null(datos_canal)}
if (!is.null(datos_canal)) {
  if (isTRUE(params$detalle_canal) && !is.null(params$canal_seleccionado)) {
    knitr::asis_output(paste0(
      "Este gráfico desagrega el rendimiento por cada subcanal del canal ",
      params$canal_seleccionado,
      ". Es una herramienta clave para evaluar la eficiencia y la experiencia del ciudadano en cada punto de contacto específico.\n\n"
    ))
  } else {
    knitr::asis_output(
      "Este gráfico desagrega el rendimiento por cada canal de atención. Es una herramienta clave para evaluar la eficiencia y la experiencia del ciudadano en cada punto de contacto.\n\n"
    )
  }
}
```

\newpage

# Ranking Detallado de Entidades

El siguiente ranking ordena las entidades incluidas en la selección actual de mayor a menor rendimiento. El gradiente de color resalta visualmente los resultados, permitiendo una comparación directa y rápida del desempeño entre entidades.

```{r ranking, fig.height=6.5}
if (!is.null(datos_entidad) && nrow(datos_entidad) > 0) {
  
  # Asignar colores basados en el valor
  datos_entidad <- datos_entidad %>%
    mutate(color = case_when(
      Indice < 90 ~ "#E3272A",  # Rojo
      Indice < 97 ~ "#F9D248",  # Amarillo
      TRUE ~ "#8CBE23"          # Verde
    ))
  
  ggplot(datos_entidad, aes(x = Indice, y = Nombre_Entidad, fill = color)) +
    geom_col(width = 0.65) +
    geom_text(aes(label = round(Indice,1)), hjust = -0.1, size = 3.3, fontface = "bold", family = fuente_base) +
    scale_fill_identity() +
    scale_x_continuous(limits = c(0, 105), expand = expansion(mult = c(0, 0.02))) +
    labs(title = params$titulo_ranking, x = "Índice", y = NULL) +
    theme(
      plot.title = element_text(size = 13),
      axis.text.y = element_text(size = 9),
      axis.text.x = element_text(size = 9),
      axis.title = element_text(size = 10),
      panel.grid.major.y = element_blank()
    ) +
    coord_cartesian(clip = "off") +
    theme(plot.margin = margin(5, 20, 5, 5))
} else {
  ggplot() + 
    annotate("text", x = 0.5, y = 0.5, 
             label = "No hay datos disponibles", size = 6) +
    theme_void()
}
```

\newpage

# Conclusiones

Este reporte proporciona una visión integral del desempeño del servicio basado en los filtros seleccionados. Los indicadores presentados permiten:

- Identificar áreas de mejora prioritarias
- Comparar el desempeño entre diferentes entidades
- Analizar tendencias temporales
- Evaluar la efectividad de los diferentes canales de atención

```{r conclusiones_filtros, results='asis'}
if (params$nivel_consulta == "Sector") {
  knitr::asis_output("El análisis se ha enfocado en los sectores seleccionados, permitiendo una visión consolidada del desempeño a nivel sectorial.\n\n")
} else if (params$nivel_consulta == "Entidad") {
  knitr::asis_output("El análisis se ha enfocado en las entidades específicas seleccionadas, proporcionando un detalle granular del desempeño individual.\n\n")
} else {
  knitr::asis_output("El análisis contempla el distrito completo, ofreciendo una visión panorámica del rendimiento general del servicio.\n\n")
}
```

Para un análisis más detallado, se recomienda explorar las secciones específicas del dashboard interactivo.