---
title: "Reporte de Acciones de Mejora"
author: "Sistema de Seguimiento"
date: '`r paste(format(Sys.time(), "%d"), "de", c("Enero","Febrero","Marzo","Abril","Mayo","Junio","Julio","Agosto","Septiembre","Octubre","Noviembre","Diciembre")[as.numeric(format(Sys.time(), "%m"))], "de", format(Sys.time(), "%Y"))`'
output:
  pdf_document:
    latex_engine: xelatex
    keep_tex: false
geometry: "left=2.5cm, right=2.5cm, top=3.5cm, bottom=2.5cm"
header-includes: |
  \usepackage{fancyhdr}
  \usepackage{graphicx}
  \usepackage{float}
  \usepackage{fontspec}
  \pagestyle{fancy}
  \fancyhf{}
  \fancyhead[L]{\includegraphics[height=0.8cm]{logo.png}}
  \fancyhead[R]{Reporte de Seguimiento y Evaluación}
  \fancyfoot[C]{\thepage}
  \renewcommand{\headrulewidth}{0.5pt}
  \setlength{\headheight}{30pt}
  \setmainfont{MuseoSansCond-500}[Path=fonts/,Extension=.otf]
  \setsansfont{MuseoSansCond-500}[Path=fonts/,Extension=.otf]
params:
  entidad: NULL
  datos_acciones: NULL
  mostrar_todos: FALSE
---

```{r setup, include=FALSE}
knitr::opts_chunk$set(echo = FALSE, warning = FALSE, message = FALSE)
library(dplyr)
library(showtext)

fuente_base <- "MuseoSansCond-500"

if (file.exists("fonts/MuseoSansCond-500.otf")) {
  sysfonts::font_add(family = fuente_base, regular = "fonts/MuseoSansCond-500.otf")
  showtext_auto()
}

theme_set(
  theme_minimal(base_family = fuente_base) +
    theme(
      plot.title = element_text(hjust = 0.5, face = "bold"),
      axis.title = element_text(face = "bold"),
      panel.grid.minor = element_blank()
    )
)

# Función para escapar caracteres especiales de LaTeX
escape_latex <- function(text) {
  if (is.na(text)) return("")
  text <- as.character(text)
  text <- gsub("\\\\", "\\\\textbackslash", text)
  text <- gsub("%", "\\\\%", text)
  text <- gsub("&", "\\\\&", text)
  text <- gsub("_", "\\\\_", text)
  text <- gsub("\\$", "\\\\\\$", text)
  text <- gsub("\\{", "\\\\{", text)
  text <- gsub("\\}", "\\\\}", text)
  text <- gsub("#", "\\\\#", text)
  text <- gsub("\\^", "\\\\textasciicircum", text)
  text <- gsub("~", "\\\\textasciitilde", text)
  text
}

# Validar datos
tiene_datos <- !is.null(params$datos_acciones) && 
               is.data.frame(params$datos_acciones) && 
               nrow(params$datos_acciones) > 0
```

\begin{titlepage}
\centering
\vspace*{2cm}
\includegraphics[height=4cm]{logo.png}

\vspace{1cm}
{\fontsize{26}{30}\selectfont\textbf{Reporte de Acciones de Mejora}\par}
\vspace{0.5cm}
{\large Generado por el Sistema de Seguimiento\par}
\vfill
{\large `r paste(format(Sys.time(), "%d"), "de", c("Enero","Febrero","Marzo","Abril","Mayo","Junio","Julio","Agosto","Septiembre","Octubre","Noviembre","Diciembre")[as.numeric(format(Sys.time(), "%m"))], "de", format(Sys.time(), "%Y"))`\par}
\end{titlepage}

\newpage

# Resumen

-   **Entidad:** `r params$entidad`
-   **Fecha:** `r format(Sys.Date(), '%d/%m/%Y')`

```{r stats, results='asis'}
if (tiene_datos) {
  cat(paste0("\n- **Total de acciones:** ", nrow(params$datos_acciones), "\n"))
} else {
  cat("\nNo hay datos disponibles.\n\n")
}
```

# Acciones Identificadas

```{r acciones, results='asis'}
if (tiene_datos) {
  for (i in 1:nrow(params$datos_acciones)) {
    fila <- params$datos_acciones[i, ]
    
    cat(paste0("\n## Indicador: ", escape_latex(fila$Indicador), " \n"))
    cat(paste0("CRITERIO:", escape_latex(fila$Criterios), "\n\n"))
    cat("**Acciones Sugeridas:**\n\n")
    cat(paste0(escape_latex(fila$`Acciones Sugeridas`), "\n\n"))
    
    if (!is.na(fila$`Herramientas de Apoyo`) && fila$`Herramientas de Apoyo` != "") {
      cat("**Herramientas de Apoyo:**\n\n")
      cat(paste0(escape_latex(fila$`Herramientas de Apoyo`), "\n\n"))
    }
    
    cat("\\hrulefill\n\n")
  }
}
```

# Recomendaciones

1.  Priorizar las acciones segun impacto
2.  Asignar responsables
3.  Establecer cronograma
4.  Monitorear progreso
5.  Evaluar resultados
6.  Ajustar segun necesidad
